【裁判字號】    99,交抗,1014
【裁判日期】    991126
【裁判案由】    聲明異議
【裁判全文】
臺灣高等法院臺中分院交通事件裁定    99年度交抗字第1014號
抗  告  人
即受處分人  李幸遇
上列抗告人因違反道路交通管理處罰條例案件，不服臺灣南投地
方法院中華民國99年10月6日裁定（99年度審交聲字第544號）提
起抗告，本院裁定如下：
    主  文
抗告駁回。
    理  由
一、本件抗告人李幸遇因違反道路交通管理處罰條例案件，經原
    審法院於民國99年10月6日以抗告人聲明異議已逾法定之期
    間，認抗告人聲明異議不合法律上之程式，且無從補正，而
    以99年度審交聲字第544號一案裁定駁回其異議之聲明；抗
    告人於99年10月12日收受原審裁定，於99年10月15日具狀向
    原審法院提出抗告（以上分別有原審法院99年度審交聲字第
    544號裁定書、送達證書及抗告人所提出之「抗告狀」各1份
    在卷可稽），先予陳明。
二、抗告意旨略以：抗告人李幸遇於99年1月20日於竹山秀傳醫
    院接受頸椎手術，並一直復健中，抗告人於99年6月28日收
    到南投監理站之裁決書，因不克前往，故以電話詢問南投監
    理站，該站人員回稱要先聲請緩起訴處分命令通知書，其乃
    委託姊姊於同年7月16日向臺灣南投地方法院檢察署（抗告
    狀誤載為臺灣南投地方法院）提出聲請，並於收到緩起訴處
    分命令通知書之同年7月29日向南投監理站具狀聲明異議等
    語。
三、按受處分人，不服道路交通管理處罰條例第8條主管機關所
    為之處罰，得於接到裁決書之翌日起20日內聲明異議；又法
    院認聲明異議不合法律上之程式或其異議權已經喪失者，應
    以裁定駁回之，但其不合法律上之程式可補正者，應先訂期
    命為補正，逾期不補正者，即予駁回，道路交通管理處罰條
    例第87條第1項、「道路交通事件處理辦法」（原名「道路
    交通案件處理辦法」，99年10月26日司法院院台廳刑二字第
    0990024668號令、行政院院臺法字第0990056498號令會銜修
    正發布名稱及全文27條，並自發布日施行）第11條、第17條
    分別定有明文，此為交通異議事件之程序規定，為聲明異議
    之合法要件，受處分人之聲明異議須先合於前開程序規定，
    法院始得受理為實體之審查。復按處理違反道路交通管理事
    件，有關文書送達之程序，依行政程序法之規定，違反道路
    交通管理事件統一裁罰基準及處理細則第5條定有明文。又
    送達，於應受送達人之住居所、事務所或營業所為之；於應
    送達處所不獲會晤應受送達人時，得將文書付與有辨別事理
    能力之同居人、受僱人或應送達處所之接收郵件人員，行政
    程序法第72條第1項前段、第73條第1項亦分別著有明文。
四、本院查：本件抗告人據以聲明異議之裁決處分即原處分機關
    交通部公路總局臺中區監理所南投監理站99年6月22日投監
    四裁字第裁65-JC0000000號裁決書，業經原處分機關向抗告
    人之戶籍住所即南投縣名間鄉○○路○段347號（抗告人自95
    年6月19日起即設籍上址）送達，且於99年6月28日由抗告人
    之同居人即其父親李啟祥合法代為收受（抗告人於上開收受
    送達時，並無在監或在押之情事），有上開原處分機關裁決
    書、送達證書、「個人基本資料查詢結果」、「臺灣高等法
    院在監在押全國紀錄表」各1件在卷可憑。是本件自原處分
    機關於99年6月28日合法送達裁決書之翌日起算聲明異議之
    法定期間20日，並依法院訴訟當事人在途期間標準第4條之
    規定，扣除在途期間3日，本案聲明異議期限之最末日應為
    99年7月21日（該日為星期三，非周休假日、紀念日或其他
    休息日）；惟抗告人遲至99年7月29日始向原處分機關具狀
    聲明異議，有上開聲明異議狀上之原處分機關收文章1枚在
    卷可憑，是抗告人前開聲明異議，顯已逾法定之期間，且無
    從命補正。而抗告人雖以伊於99年6月28日收受前開原處分
    機關之裁決書後，因電詢原處分機關乃向臺灣南投地方法院
    檢察署聲請緩起訴處分命令通知書，並於收到緩起訴處分命
    令通知書之99年7月29日即向原處分機關具狀聲明異議等語
    而提出抗告；然依抗告人前揭抗告意旨所述，抗告人電詢原
    處分機關人員所獲回覆之內容，與其聲明異議所應遵守之法
    定期限，二者並不相涉，且抗告人自承已於99年6月28日收
    受之前揭原處分機關裁決書下方「附記」欄已載明：「受處
    分人不服處罰者，得於接到裁決書之翌日起20日內，以司法
    狀紙提出聲明異議，載明裁決日期、字號及理由、交由本（
    南投監理站）站轉送管轄地方法院。」等語，抗告人對於上
    揭聲明異議之法定期間，實難諉為不知，前揭抗告意旨，難
    認為有理由。綜上所陳，原審法院以抗告人之聲明異議已逾
    法定期間，不合於法律上之程式，且無從補正，而裁定將抗
    告人之聲明異議駁回，依法並無不合，本件抗告為無理由，
    應予駁回。
據上論斷，應依道路交通事件處理辦法第25條，刑事訴訟法第41
2條，裁定如主文。
中    華    民    國    99    年    11    月    26    日
            刑事第八庭  審判長法  官  羅  得  村
                              法  官  簡  源  希
                              法  官  李  雅  俐
上列正本證明與原本無異。
不得再抗告。
                              書記官  李  妍  嬅
中    華    民    國    99    年    11    月    26    日

司法院資訊處製作；財團法人民間司法改革基金會備份。
